臺灣臺北地方法院民事判決
110年度勞訴字第236號
原      告  姚志萍  
            黃任鵬  
            黃任宏  

            林文玲  
上四人共同
訴訟代理人  邱昱宇律師
被      告  捷飛運通股份有限公司


法定代理人  陳偉利  
訴訟代理人  林元祥律師
            林炎平律師
上列當事人間請求給付資遣費等事件，本院於民國110年12月29
日言詞辯論終結，判決如下：
    主  文
一、原告之訴駁回。
二、訴訟費用由原告負擔。
    事實及理由
壹、程序部分：
　　按當事人得以合意定第一審管轄法院，但以關於由一定法律
    關係而生之訴訟為限；前項合意，應以文書證之，民事訴訟
    法第24條定有明文。本件依兩造簽立之新進人員聘僱約定書
    第8條約定（見本院卷第171、179、187、195頁），合意以
    本院為第一審管轄法院，故本院具管轄權。
貳、實體部分：
一、原告主張：
　㈠原告各自如附表所示任職期間到職日起受雇於被告，嗣於民
    國89年11月間因被告經外商併購而改組，為鼓勵原告繼續為
    新團隊奉獻心力，被告於89年11月30日發放各如附表「不當
    扣減金額」欄所示之「離職金」（下稱系爭離職金）予原告
    。嗣被告依勞動基準法（下稱勞基法）第11條第4款各於如
    附表所示契約終止日終止兩造勞動契約，被告自應給付原告
    林文玲資遣費，又原告姚志萍、黃任鵬、黃任宏已符合退休
    條件，被告亦應給付原告姚志萍、黃任鵬、黃任宏退休金，
    詎被告竟僅給付扣減系爭離職金後之金額。然系爭離職金屬
    被告對原告表示感謝性質，而並非結清年資或給付資遣費、
    退休金，自不得將該金額自資遣費、退休金中扣除，爰依勞
    基法第55條、勞工退休金條例（下稱勞退條例）第12條規定
    請求被告給付該差額本息等語。
　㈡並聲明：被告應給付原告各如附表「不當扣減金額」欄所示
    金額，及自如附表「利息起算日」欄所示之日起至清償日止
    ，按週年利率5％計算之利息。　
二、被告辯以：
　㈠原告於89年11月15日提出辭職申請書，申請於89年11月30日
    辭職，而進行原告與舊組織之年資結算，被告並各給付原告
    資遣費即系爭離職金，嗣原告復於89年12月1日與被告簽立
    新進人員聘僱約定書，另成立一新勞動契約法律關係，惟被
    告於105年、106年資遣原告時，係以有利原告之方式辦理，
    即自原告最初任職被告之日起計算年資並給付資遣費、退休
    金金額，惟扣除原告前已領取之資遣費即系爭離職金，被告
    實已給付足額資遣費、退休金。況原告黃任鵬、黃任宏、林
    文玲於105年11月25日、原告姚志萍於106年9月21日簽立資
    遣費計算書，而與被告成立和解契約，原告應受拘束不得再
    為請求等語。
　㈡並聲明：⒈原告之訴駁回。⒉願供擔保請准宣告免為假執行。
三、不爭執事項（見本院卷第336頁，並依判決格式調整文字及
    順序）：
  ㈠原告各自如附表所示到職日起受雇於被告，嗣於89年11月間
    因被告經外商併購而改組，原告於89年11月15日提出於89年
    11月30日辭職之辭職申請書，被告並給付原告各如附表「不
    當扣減金額」欄之金額。
  ㈡原告各於如附表所示契約終止日經被告資遣。
  ㈢原告黃任鵬、黃任宏、林文玲於105年11月25日、原告姚志萍
    於106年9月21日簽立資遣費計算書。
四、本院之判斷：
　㈠按稱和解者，謂當事人約定，互相讓步，以終止爭執或防止
    爭執發生之契約；和解有使當事人所拋棄之權利消滅及使當
    事人取得和解契約所訂明權利之效力，民法第737條、第738
    條分有明文。和解成立以後，其發生之法律上效力，在消極
    方面，使當事人所拋棄之權利消滅，在積極方面，則使當事
    人取得和解契約所訂明之權利（最高法院87年度台上字第31
    2號判決意旨參照）。和解契約一經合法成立，當事人即應
    受契約之拘束，縱因而受不利益之結果，亦不得事後翻異，
    更為與和解相反之主張（最高法院103年度台上字第2261號
    判決意旨參照）。
　㈡查原告各於如附表所示契約終止日經被告資遣，嗣於勞動契
    約終止後，各簽立資遣費計算書（見不爭執事項㈡、㈢），內
    容載明：「除貴公司依上開通知書及應支付之款項外，本人
    同意不以雙方間勞動契約終止之事由，向貴公司為任何權利
    之主張或請求。本人並同意就勞僱關係存續期間所衍生之爭
    議，不向貴公司為任何主張或請求，本人並將謹守原勞動契
    約所定本人應盡之保密義務」，復其內所載之到職日、離職
    日、服務年資均與如附表所示任職期間、年資相同（僅原告
    林文玲之到職日誤載為「82年1月51日」），並詳載資遣費
    、退休金之計算方式，暨其計算式中備註扣除89年領取之系
    爭離職金（見本院卷第279至281、287至291、297至301、30
    7至311頁），參以原告自承遭資遣時均對此非法扣抵表達異
    議或經由調解或向公司主管反映（見本院卷第127至128、15
    3頁），可知兩造曾經就資遣費或退休金之計算方式及金額
    有所爭執，然原告其後仍簽立資遣費計算書，依前開內容，
    堪認原告確已同意以包含資遣費、退休金金額在內之給付款
    項與被告成立和解契約，並表示不再另向被告請求。則被告
    抗辯原告應受和解契約拘束，洵屬有據。
　㈢原告固稱：資遣費、退休金遭非法扣抵之爭議並非「勞僱關
    係存續期間所衍生之爭議」，而非屬上開資遣費計算書所指
    不得爭議範圍云云，惟資遣費、退休金係依據勞動契約成立
    期間之工資及年資進行計算，本屬勞僱關係存續期間所衍生
    之權利義務關係，復資遣費計算書均已列明給付款項包含資
    遣費、退休金及計算式，堪認兩造真意係以被告願以該計算
    式給付包含資遣費、退休金在內之款項、原告則不再向被告
    另為主張之條件達成和解，是原告上揭所稱，即無可採。又
    原告再稱：原告並未放棄權利，被告亦要求原告另行主張處
    理云云，惟資遣費計算書既已載明「本人並同意就勞僱關係
    存續期間所衍生之爭議，不向貴公司為任何主張或請求」等
    語，而未表明有何仍保留其他欲向被告請求資遣費、退休金
    或類此給付權利等意旨，自難認定兩造有另約定原告得另向
    被告主張之合意。上開內容既屬原告對既得權利之處分，並
    與被告達成協議而領取被告依該等計算式給付之金額，原告
    自應受該和解內容拘束，則原告事後爭執其得另行主張云云
    ，即無可採。
　㈣又按民法第247條之1規定：「依照當事人一方預定用於同類
    契約之條款而訂定之契約，為左列各款之約定，按其情形顯
    失公平者，該部分約定無效：免除或減輕預定契約條款之
    當事人之責任者。加重他方當事人之責任者。使他方當事
    人拋棄權利或限制其行使權利者。其他於他方當事人有重
    大不利益者。」所謂「按其情形顯失公平」，係指依契約本
    質所生之主要權利義務，或按法律規定加以綜合判斷而有顯
    失公平之情形而言（最高法院108年度台上字第2125號判決
    意旨參照）。又定型化契約應受衡平原則限制，係指締約之
    一方之契約條款已預先擬定，他方僅能依該條款訂立契約，
    否則，即受不締約之不利益，始應適用衡平原則之法理，以
    排除不公平之「單方利益條款」，避免居於經濟弱勢之一方
    無締約之可能，而忍受不締約之不利益，是縱他方接受該條
    款而締約，亦應認違反衡平原則而無效，俾符平等互惠原則
    （最高法院96年度台上字第1246號判決意旨參照）。職是，
    當事人如無「無締約之可能，而須忍受不締約之不利益」時
    ，自亦無該條款之適用。
　㈤原告固主張其等簽立之資遣費計算書屬定型化契約，依民法
    第247條之1第1款、第3款規定應屬無效云云。惟查：
　⒈資遣費計算書係用以處理被告與離職員工間資遣後相關權利
    義務關係，格式及條款類似，事屬當然；而觀諸原告4人之
    資遣費計算書內容，係依各別年資、工資、休假情形進行計
    算「退休金」、「資遣費」、「預告工資」、「未休特休假
    工資」、「13th Proata」等項目，足見該書面係被告為解
    決及釐清兩造間勞資爭議而逐項列明予原告商議之協議，而
    屬兩造因資遣所生權利義務關係所達成之協議，其內容已明
    確限定當事人為兩造，且僅適用於特定事項，自非屬定型化
    契約條款。
　⒉本件於被告終止勞動契約後，毋待簽訂資遣費計算書，被告
    即有依法給付資遣費、退休金之義務，原告亦已取得計算年
    資請求資遣費、退休金之權利，被告固提出資遣費計算書與
    原告協商給付金額及方式，惟原告得各自考量各種不同因素
    ，以決定是否簽訂。如決定簽訂，自應承受資遣費計算書上
    所載資遣費、退休金減少金額或拋棄相關權利之不利益，如
    不予簽訂，其相關權益則回歸勞基法之規定，亦即原告非有
    必須簽訂資遣費計算書以取得請領資遣費、退休金權利之必
    要，而須忍受該書面所載條款不利益之情狀，此與定型化契
    約受衡平原則限制應符合「避免『無締約之可能』，而忍受『
    不締約之不利益』」之要件不合。況原告既自承曾表達異議
    並經由調解處理（見本院卷第127至128、153頁），顯見其
    等非無商議之能力，並知悉得尋求訴訟外紛爭解決方式保障
    己身權益，而仍簽立資遣計算書，足認其等係於充分了解內
    容之情形下而與被告達成協議，並同意拋棄部分權利，資遣
    計算書之內容乃其等與被告協商達成和解之結果，原告領取
    資遣費、退休金及其他費用，亦有所得，難認有何顯失公平
    之情形，核與民法第247條之1規定之要件不符，原告主張資
    遣計算書應屬無效云云，洵無足採。
五、結論：
　　兩造已就資遣費、退休金之金額及計算方式達成和解，原告
    應受拘束，不得為不同之主張，自難認被告尚有給付資遣費
    、退休金差額之義務。從而，原告依勞基法第55條、勞退條
    例第12條規定，請求被告給付如附表「不當扣減金額」欄所
    示金額及利息，即無理由，應予駁回。
六、本件事證已臻明確，兩造其餘攻防方法及所用證據，經斟酌
    後認均不足以影響本判決之結果，爰不逐一論列，附此敘明
    。
七、訴訟費用負擔之依據：民事訴訟法第78條。　　　　
中　　華　　民　　國　　111 　年　　1 　　月　　14　　日
                  勞動法庭    法　官  　梁夢迪
以上正本係照原本作成。
如對本判決上訴，須於判決送達後20日內向本院提出上訴狀。如
委任律師提起上訴者，應一併繳納上訴審裁判費。
中　　華　　民　　國　　111 　年　　1 　　月　　14　　日
                              書記官　　石勝尹
附表：　　　　　　　　　　
編號 姓名 任職期間（民國）  年資 離職前6個月平均工資（新臺幣） 不當扣減金額（新臺幣） 利息起算日（民國）   到職日 契約終止日     1 姚志萍 76年2月4日 106年8月31日 30年6月27日 7萬9,522元 76萬7,750元 106年10月1日 2 黃任鵬 72年11月15日 105年10月31日 32年11月16日 11萬7,971元 104萬2,083元  105年12月1日 3 黃任宏 80年8月1日 105年10月31日 25年3月 7萬0,652元 35萬4,667元  105年12月1日 4 林文玲 82年2月5日 105年10月31日 23年9月19日 9萬6,999元 28萬5,000元 105年12月1日